臺灣高等法院臺中分院刑事判決　　　　 96年度上訴字第715號
上　訴　人　臺灣臺中地方法院檢察署檢察官
上　訴　人
即　被　告　乙○○
　　　　　　　　　　（另案於台灣台中監獄執行)
上列上訴人因毒品危害防制條例案件，不服臺灣臺中地方法院95
年度訴字第3540號中華民國95年12月27日第一審判決（起訴案號
：臺灣臺中地方法院檢察署95年度毒偵字第3208號），提起上訴
，本院判決如下：
    主  文
上訴駁回。
    犯罪事實及理由
一、本案經本院審理結果，認第一審判決認事用法及量刑均無不
    當，應予維持，並引用第一審判決書記載之事實、證據及理
    由（如附件）。
二、上訴人即原審檢察署檢察官上訴意旨略謂；被告於本案原審
    判決前即於民國95年10月18日亦有施用第一級毒品海洛因及
    第二級毒品甲基安非他命之犯行，前經檢察官以95年度毒偵
    字第5038號移送原審併案審理，原審認該部分事實，與起訴
    事實，非屬同一案件，退還另為適法處理。惟被告此部分犯
    行與前開業經判決部分，在法律評價上應屬於構成要件之行
    為單數，具有包括一罪之集合犯關係，已為學者著文論述，
    依審判不可分之法理，該案本應為起訴效力所及。詎原審未
    予併案審判，難認原判決允當，請撤銷原判決，另為適當判
    決等語。上訴人即被告乙○○上訴意旨則謂：請求將上揭原
    審未審判之部分事實，合併審判云云。
三、惟按學理上「包括一罪」概念中之「集合犯」之態樣，依一
    般社會通念，特定犯罪行為具有反覆實施之特性，立法者於
    制定刑罰法律之初，亦已認知該種行為類型之反覆性，而有
    意藉由法條中客觀構成要件之行為要素，涵括上開具有反覆
    實施特性之數個犯罪行為，仍僅接受一次刑法之評價為已足
    ；然施用毒品犯罪，或為零星偶一之施用，或長期不間斷的
    反覆施用，均有其可能性，是自難認立法者於制定刑罰法律
    之初，已認知施用毒品行為必屬具反覆性之犯罪，且有意藉
    由法條中客觀構成要件之行為要素，涵括上開具有反覆實施
    特性之數個犯罪行為。況實務上最高法院歷來僅將專以觸犯
    該等法條之罪，為其日常生活之職業者之常業犯，認為其性
    質上屬多數行為之集合犯，在法律上將之擬制為一罪即學理
    上所稱之實質上一罪（最高法院92年台上字5115號、92年台
    上字第4959號、93年台上字第3609號、94年台上字第4567號
    判決意旨參照），而本次刑法修正既依據「刑罰公平原則」
    之考量，刪除有關連續犯之規定，並將含有連續犯性質之常
    業犯一併全數刪除（參見刑法修正草案總說明）。故修正刑
    法施行前之連續反覆多次施用毒品之行為，仍應依修正前刑
    法第56條之規定論以連續犯，而非以集合犯概念評價之。至
    於修正刑法施行後之多次施用毒品犯罪之行為，論以「集合
    犯」亦屬欠妥，應回歸一般刑法上行為單、複數之認定，而
    予論罪科刑為允當。是以被告上訴請求將95年10月18日施用
    第一級毒品海洛因及第二級毒品甲基安非他命之犯行與本案
    合併審理，及原審檢察官亦以上揭併案犯罪事實與原起訴之
    犯罪事實具有構成要件之行為單數關係，為包括一罪之集合
    犯，而提起上訴指摘原審未併就上開事實審判有誤，請求撤
    銷原審判決，俱為無理由，不能採取，應予駁回。是原審檢
    察官復將上開犯罪事實之相關卷證（另立案號95年度毒偵字
    第 720號）移送本院併案審理，即難准許，應予退還，另為
    適法處理。
據上論斷，應依刑事訴訟法第373條、第368條，判決如主文。
本案經檢察官甲○○到庭執行職務。
中　　華　　民　　國　　96　　年　　5 　　月　　8 　　日
            刑事第三庭  審判長法　官  王  增  瑜
                              法　官  廖  柏  基
                              法　官  蔡  紹  良
上列正本證明與原本無異。
施用第一級毒品罪部分得上訴。
施用第二級毒品罪部分不得上訴。
如不服本判決應於收受送達後十日內向本院提出上訴書狀，其未
敘述上訴之理由者並得於提起上訴後十日內向本院補提理由書（
均須按他造當事人之人數附繕本）。
                              書記官  巫  丞  晏
中　　華　　民　　國　　96　　年　　5 　　月　　8 　　日
附錄本案論罪科刑法條全文：毒品危害防制條例第十條
施用第一級毒品者，處六月以上五年以下有期徒刑。
施用第二級毒品者，處三年以下有期徒刑。
